【裁判字號】    97,訴,67
【裁判日期】    970618
【裁判案由】    毒品危害防制條例
【裁判全文】
臺灣臺東地方法院刑事判決                97年度訴字第67號
公  訴  人  臺灣臺東地方法院檢察署檢察官
被      告  甲○○
上列被告因毒品危害防制條例案件，經檢察官提起公訴（97年度
毒偵字第43號），被告就被訴事實為有罪之陳述，經合議庭裁定
由受命法官獨任進行簡式審判程序，判決如下：
    主  文
甲○○施用第一級毒品，累犯，處有期徒刑拾月，扣案之注射針
筒壹支、塑膠吸管壹支、空夾鏈袋壹個，均沒收之。
    事  實
一、甲○○前於民國83年間因肅清煙毒條例案件，經本院分別以
    83年度訴字地99號、第219號判決，處有期徒刑3年4月、3年
    8月確定，兩罪接續執行，於86年8月13日縮短刑期假釋出監
    ，嗣經撤銷假釋，於90年5月22日入監，於93年11月3日縮刑
    期滿執行完畢，於上開假釋期間之89年間，因施用毒品案件
    ，經本院以89年度毒聲字第391 號裁定送觀察、勒戒，經觀
    察、勒戒後，認有繼續施用毒品之頃向，又經本院以89年度
    毒聲字第436 號裁定令入戒治處所施以強制戒治，嗣經停止
    戒治，餘戒治期間付保護管束，於90年8 月27日保護管束期
    滿，並由臺灣臺東地方法院檢察署檢察官於同年月27日以90
    年度戒毒偵字第73號不起訴處分確定在案；又於95年間因施
    用第一級、第二級毒品，經本院以96年度訴字第18號分別判
    處有期徒刑8月、4月確定，嗣經減刑為4月、2月，應執行有
    期徒刑5 月又15日，於97年6月8日縮刑期滿執行完畢，猶不
    知悔改，竟基於施用第一級毒品海洛因、第二級毒品甲基安
    非他命之犯意，於96年12月24日晚間11時許，在臺東縣臺東
    市某處，將海洛因、甲基安非他命放入注射針筒加水溶化，
    以針頭注射之方式同時施用第一級毒品海洛因及第二級毒品
    甲基安非他命1 次。嗣因其上開毒品案件經通緝，而為警於
    96年12月25日於其臺東縣鹿野鄉○○路112 巷10號住處查獲
    ，並扣得注射針筒、塑膠吸管各1支、空夾鏈袋1個，而其經
    警採尿送驗後，結果呈嗎啡及甲基安非他命陽性反應，始查
    知上情。
二、案經臺東縣政府警察局關山分局報告臺灣臺東地方法院檢察
    署檢察官偵查起訴。
    理  由
一、本件被告甲○○所犯係死刑、無期徒刑、最輕本刑為3 年以
    上有期徒刑以外之罪，亦非高等法院管轄之第一審案件，而
    被告於本院行準備程序中就被訴事實為有罪之陳述，經告知
    被告簡式審判程序之旨並聽取當事人意見後，本院合議庭依
    刑事訴訟法第273條之1第1 項規定，裁定由受命法官獨任進
    行簡式審判程序，合先敘明。
二、上揭犯罪事實，業據被告於本院審理中坦承不諱，且被告為
    警查獲後所採集之尿液經送檢驗結果，呈嗎啡及甲基安非他
    命陽性反應，有慈濟大學濫用藥物檢驗中心檢驗總表、臺東
    縣警察局關山分局違反毒品危害防制條例案件採驗尿液名冊
    表各1紙在卷可稽，並有扣案之注射針筒1支可佐。按被告前
    因施用毒品案件，經本院裁定令入戒治處所施以強制戒治後
    ，於90年8 月27日保護管束期滿執行完畢，並由臺灣臺東地
    方法院檢察署檢察官以90年度戒毒偵字第73號不起訴處分確
    定，復於95年間因施用第一級、第二級毒品，經本院以96年
    度訴字第18號分別判處有期徒刑8月、4月確定，嗣經減刑為
    4月、2月，應執行有期徒刑5 月又15日確定，此有臺灣高等
    法院被告前案紀錄表附卷可參，是被告乃經強制戒治完畢釋
    放後，5 年內再犯施用毒品之犯行，至為灼然。綜上，足證
    被告前開自白與事實相符，罪證明確，犯行洵堪認定。
三、毒品危害防制條例於92年7月9日修正公布，自93年1月9日施
    行，其中第20條、第23條將施用毒品之刑事處遇程序，區分
    為「初犯」及「5年內再犯」、「5年後再犯」。依其立法理
    由之說明：「初犯」，經觀察、勒戒或強制戒治後，應為不
    起訴處分或不付審理之裁定；經觀察、勒戒或強制戒治執行
    完畢釋放後，「5 年內再犯」者，因其再犯率甚高，原實施
    之觀察、勒戒及強制戒治既已無法收其實效，爰依法追訴或
    裁定交付審理。至於經觀察、勒戒或強制戒治執行完畢釋放
    後，「5 年後再犯」者，前所實施之觀察、勒戒或強制戒治
    已足以遮斷其施用毒品之毒癮，為期自新及協助其斷除毒癮
    ，仍適用「初犯」規定，先經觀察、勒戒或強制戒治之程序
    。從而依修正後之規定，僅限於「初犯」及「5 年後再犯」
    二種情形，始應先經觀察、勒戒或強制戒治程序。倘被告於
    5 年內已再犯，經依法追訴處罰，縱其第三次（或第三次以
    上）再度施用毒品之時間，在初犯經觀察、勒戒或強制戒治
    執行完畢釋放5年以後，已不合於「5年後再犯」之規定，且
    因已於「5 年內再犯」，顯見其再犯率甚高，原實施觀察、
    勒戒或強制戒治，已無法收其實效，即應依該條例第10條處
    罰（最高法院95年第7 次刑事庭會議）。本件被告於強制戒
    治後5 年內已再犯施用毒品，並經依法追訴處罰，則本次再
    度施用毒品，雖在初犯經強制戒治執行完畢釋放5 年以後，
    核諸前揭說明，已不合於「5 年後再犯」之規定，附此敘明
    。
四、查海洛因及甲基安非他命分別係毒品危害防制條例第2條第2
    項第1款、第2款所列之第一級、第二級毒品。核被告所為，
    係犯毒品危害防制條例第10條第1 項之施用第一級毒品罪及
    同條第2 項之施用第二級毒品罪。被告於施用毒品海洛因、
    甲基安非他命而持有各該毒品之低度行為，應分別為施用之
    高度行為所吸收，均不另論罪。被告將毒品海洛因及甲基安
    非他命混合施用，係以一施用毒品行為同時觸犯上開條例第
    10條第1項及第2項之罪，為想像競合犯，依刑法第55條前段
    規定，應從一重之施用第一級毒品罪處斷。按毒品之施用並
    無一定之方式，端視施用者之喜好而定，而海洛因及甲基安
    非他命亦非不能混合施用。甲基安非他命可溶於水，海洛因
    亦可溶水，於化學性質上，海洛因與甲基安非他命摻雜後，
    有可能一起使用針筒注射，且依Disposition  Toxic Drugs
    and Chemicals in Man第五版，甲基安非他命可注射方式濫
    用，而海洛因可以靜脈注射、皮下注射或鼻吸方式濫用（參
    行政院衛生署管制藥品管理局管檢字第0950007785號函釋）
    ，是若將二者置於注射針筒內混合後，再以水溶化注射於靜
    脈血管而施用，於施用者尿液中應可檢出嗎啡、甲基安非他
    命陽性反應，且綜觀全案卷證亦別無任何積極證據足認被告
    係於不同時地、以不同方法分別施用上開二種毒品。公訴意
    旨原認被告基於各別犯意分別施用第一、二級毒品之犯行，
    應予分論併罰，經公訴檢察官請求本院改以想像競合從一重
    處斷，核無不合。被告有如事實欄所載之論罪科刑資料，亦
    有上開前案紀錄表可按，其於93年11月3 日縮刑期滿執行完
    畢後5 年內故意再犯本罪，為累犯，應加重其刑。爰審酌被
    告於觀察、勒戒及強制戒治後，仍不知警惕，不思尋求正當
    之身心發展，竟又施用足以導致精神障礙、性格異常，甚至
    造成生命危險之毒品，戕害一己之身心健康，對社會治安可
    能之危害程度非微，惟其於犯罪後能坦承犯行等一切情狀，
    量處如主文所示之刑，以示懲儆。至扣案之注射針筒、塑膠
    吸管各1支，空夾鍊袋1個，均屬被告所有供其犯本罪所用之
    物，業據被告供明在卷，均應依刑法第38條第1項第2款之規
    定，宣告沒收之。另扣案之注射針筒2 支，均係被告前因施
    用毒品所留置於住處之物，非供本案犯罪所用，亦經被告供
    明在卷，自不得宣告沒收。
據上論斷，應依刑事訴訟法第273條之1第1 項、第299條第1項前
段，毒品危害防制條例第10條第1項、第2項，刑法第11條前段、
第47條第1項、第55條前段，第38條第1項第2 款，判決如主文。
本案經檢察官乙○○到庭執行職務。
中    華    民    國    97    年    6     月    18    日
                  刑事第三庭    法  官  蔡玉雪
以上正本證明與原本無異。
如不服本判決應於收受本判決後10日內向本院提出上訴書狀；上
訴書狀應敘述具體理由。未敘述上訴理由者，應於上訴期間屆滿
後20日內向本院補提理由書狀（均須按他造當事人之人數附繕本
）。「切勿逕送上級法院」。
                                書記官  陳昭穎
中    華    民    國    97    年    6     月    18    日
附錄本案論罪科刑法條全文：
毒品危害防制條例第10條
施用第一級毒品者，處六月以上五年以下有期徒刑。
施用第二級毒品者，處三年以下有期徒刑。


司法院資訊處製作；財團法人民間司法改革基金會備份。
